臺中高等行政法院判決
　　　　　　　　　　　　　　　　　　 94年度簡字第00062號
原　　　告　甲○○
被　　　告　苗栗縣政府
代　表　人　乙○○
上列當事人間因森林法事件，原告不服行政院農業委員會中華民
國94年2月14日農訴字第0930159005號訴願決定，提起行政訴訟
。本院判決如下︰
　　主  文
原告之訴駁回。
訴訟費用由原告負擔。
    事實及理由
一、事實概要：緣原告未經主管機關許可並經查驗，於苗栗縣苗
    栗市○○○段上南勢坑小段1205-2、1205-14、1205-15地號
    (面積計0.893公頃，下稱系爭土地)之私有林地內砍伐樹木
    。經被告派員會同相關單位人員及原告於民國(下同)93年10
    月7日至現場勘查屬實，以其違反森林法第45條第1項規定，
    依同法第56條規定，裁處原告新臺幣(下同)12萬元罰鍰。原
    告不服，提起訴願遭駁回，遂提起本件行政訴訟。
二、原告起訴主張：(一)本件系爭土地係原告於74年3月27日向訴
    外人邱榮錦所購買，依雙方訂立之買賣契約第1條：「甲方
    所有坐落於苗栗市○○○段上南勢坑小段1205-2地號，地目
    ：、21等則、面積10,826公頃、持分5分之4全部，賣渡與
    乙方」，訂約當時出賣人並未告知系爭土地於73年間已經被
    告公告為山坡地保育地，使用地類別為林業用地，而原告持
    有苗栗地政事務所82年1月19日及93年3月10日製發之土地所
    有權狀，雖多次更迭登記，亦均未記載土地之使用分區與使
    用地類別，原告實無法得知系爭土地已經被告公告為山坡地
    保育地、使用地類別為林業用地而受管制砍伐林木。又土地
    編定各使用類別及地目等則之調整係屬行政處分，且地目等
    則調整之登記又屬政府機關得囑託登記機關登記之情形，人
    民既無法從所持有之土地所有權狀得知土地之使用分區與使
    用地類別，政府機關關於土地編定各使用類別或地目等則調
    整又未如行政程序法第54條、第102條以下關於聽證及陳述
    意見之程序參與權，即與司法院釋字第243號解釋所揭示「
    有權利即有救濟」之法理有悖，影響人民權利義務甚鉅。(二)
    原告之違反森林法乃係因不知系爭土地於73年間已經被告公
    告為山坡地保育地，使用地類別為林業用地，砍伐其上之林
    木須事先向主管機關申請核准，而將其上將枯死之林木20餘
    株出售予他人砍伐所致，惟原告持有之苗栗地政事務所82年
    1月19日及93年3月10日製發之土地所有權狀記載地目為旱而
    非林，且又未記載土地之使用分區與使用地類別，原告既無
    法從土地所有權狀得知系爭土地之使用地類別，自無故意、
    過失可言；又森林法第45條第1項規定係屬違反禁止規定或
    作為義務，而不以發生損害或危險為其要件，是依司法院釋
    字第275號解釋意旨，原告不應受罰，爰求為判決撤銷訴願
    決定及原處分。被告則以：(一)本件原告於93年9、10月間未
    依林產物伐採查驗規則第4條、第8條及第12條規定向主管機
    關申請採運許可，即擅自委由謝國章砍伐系爭土地之生立木
    (相思樹及雜木)，而非原告辯稱之20餘株枯死木，嗣經民眾
    於同年10月7日向苗栗縣警察局苗栗分局文山派出所檢舉，
    經該所以電話查報後，由被告於同日派員會同該派出所警員
    前往現場勘查屬實，當場拍照存證，且發現謝國章正於現場
    伐木，乃通知原告、謝國章及工人至警局製作會勘紀錄，據
    謝國章稱伐木前已要求原告申請採運許可，原告雖告知要申
    請，但並未依規申辦，該會勘紀錄並經原告及謝國章簽字無
    訛。又依行政院農業委員會92年8月26日農林字第092014940
    0號函釋，林業用地及非林業用地之林木伐木均應申請採運
    許可，伐木申請採運許可與使用地類別是否為林業用地無關
    。是被告以原告違反森林法第45條第1項規定，並依同法第
    56條規定據以裁罰，並無違誤為辯，求為判決駁回原告之訴。
三、按「森林係指林地及其群生竹、木之總稱。依其所有權之歸
    屬，分為國有林、公有林及私有林。」、「凡伐採林產物，
    應經主管機關許可並經查驗，始得運銷；其伐採之許可條件
    、申請程序、伐採時應遵行事項及伐採查驗之規則，由中央
    主管機關定之。」、「違反第9條、第34條、第36條及第45
    條第1項之規定者，處新臺幣12萬元以上60萬元以下罰鍰。
    」為森林法第3條第1項、第45條第1項及第56條所明定。次
    按「林產物之伐採許可，依左列規定辦理：‥‥三私有林：
    應經直轄市或縣(市)主管機關許可。‥‥」、「公、私有林
    林產之採伐之伐採，應由採取人檢具左列文件，向該管主管
    機關申請核發採運許可證‥‥」林產物伐採查驗規則第4條
    第3款及第8條第1項定有明文。又「人民違反法律上之義務
    而應受行政罰之行為，法律無特別規定時，雖不以出於故意
    為必要，仍須以過失為其責任條件。但應受行政罰之行為，
    僅須違反禁止規定或作為義務，而不以發生損害或危險為其
    要件者，推定為有過失，於行為人不能舉證證明自己無過失
    時，即應受處罰。‥‥」亦經司法院釋字第275號解釋在案。
四、本件原告未依規定申請主管機關許可，擅自委由謝國章於系
    爭土地內砍伐土地所有權人原告、林謝秀英、李昌志、李昌
    和共有之林木，經被告派員會同相關單位人員及原告於93年
    10月7日至現場勘查屬實，有會勘紀錄及照片附卷可稽，被
    告乃以原告違反森林法第45條第1項規定，依同法第56條，
    裁處12萬元罰鍰。原告不服，循序提起本件訴訟，為如前述
    之主張。經查砍伐之林木係屬堅固實心、枝葉尚屬青翠，此
    有卷附相片11紙可憑，原告主張其僅砍伐20餘株枯死木，顯
    無足採。又依行政院農業委員會92年8月26日農林字第09201
    49400號函釋，林業用地及非林業用地之林木伐採，均應申
    請採運許可，是原告是否知悉系爭土地係林業用地與其於伐
    木時應申請採運許可無關。另本件原告於違反應申請伐採許
    可之作為義務時，即應受罰，並不以發生損害或危險為其要
    件，依前述司法院釋字第275號解釋，即應推定原告為有過
    失，原告既無法舉證證明自己無過失，即不得免罰。從而原
    處分引據前揭規定並衡酌其違章情節所為之處分並無不合，
    訴願決定予以維持亦無違誤，原告聲明求為撤銷訴願決定及
    原處分，為無理由，應予駁回。
據上論結，本件原告之訴為無理由，依行政訴訟法第236條、第
195條第1項後段、第98條第3項前段，判決如主文。
中　　華　　民　　國　　94　　年 　 5　  月　　31　　 日
                第二庭法  官　王德麟
以上正本證明與原本無異。
如不服本判決，應於判決送達後20日內，以本訴訟事件所涉及之
法律見解具有原則性者，始得向本院提出上訴狀並表明上訴理由
，經最高行政法院許可，否則不得上訴；如於本判決宣示後送達
前提起上訴者，應於判決送達後20日內補提上訴理由書(均應依
對造人數提出繕本)。
提起上訴應預繳送達用雙掛號郵票390元(34元及5元郵票各10份)。
中　　華　　民　　國　　94　　年 　 5　  月　　31　   日
　　　　　　　　　　　書記官　蔡宗融
